【裁判字號】    98,訴,295
【裁判日期】    980430
【裁判案由】    搶奪等
【裁判全文】
臺灣桃園地方法院刑事判決               98年度訴字第295號
公  訴  人  臺灣桃園地方法院檢察署檢察官
被      告  戊○○
                    號
被      告  乙○○原名竇燕蒂.
上二人共同
選任辯護人  陳俊隆律師
上列被告因搶奪等案件，經檢察官提起公訴（98年度偵緝字第37
4 號、98年度偵字第3504號），被告自白犯罪，本院裁定改依簡
式審判程序，判決如下︰
    主  文
戊○○意圖為自己不法之所有，而搶奪他人之動產，累犯，處有
期徒刑捌月。又意圖為自己不法之所有，竊取他人之物，累犯，
處有期徒刑肆月。又共同意圖為自己不法之所有，而搶奪他人之
動產，累犯，處有期徒刑捌月。應執行有期徒刑壹年陸月。
乙○○共同意圖為自己不法之所有，而搶奪他人之動產，處有期
徒刑陸月，如易科罰金，以新臺幣壹仟元折算壹日。
    事  實
一、戊○○前因竊盜、毒品危害防制條例、妨害兵役治罪條例等
    案件，分別經臺灣高等法院臺中分院、臺灣苗栗地方法院以
    90年度上易字第605 號、89年度訴字第103 號、89年度苗簡
    字第426 號判決判處有期徒刑6 月、2 月、4 月確定，後經
    定應執行有期徒刑10月確定；又因違反毒品危害防制條例、
    恐嚇、妨害自由、搶奪等案件，分別經本院、臺灣苗栗地方
    法院以89年度訴字第1553號、90年度訴字第51號、89年度易
    字第1131號判決判處有期徒刑5 月、10月、2 月、6 月確定
    ，後經定應執行有期徒刑1 年10月確定，再因恐嚇取財、恐
    嚇、竊盜等案件，經本院、臺灣高等法院以90年度訴字第95
    6 號、91年度上訴字第3443號、91年度易字第187 號判決有
    期徒刑10月、8 月、7 月確定，後經定應執行有期徒刑1 年
    10月確定，上開數罪於民國90年11月23日入監執行，94年7
    月27日假釋出監並交付保護管束，於95年1 月2 日假釋期滿
    未經撤銷假釋，未執行之刑以已執行論（構成累犯）。詎猶
    不知悔改，於97年5 月10日12時25分許，戊○○與乙○○共
    乘朱母即朱珍蘭所有車牌號碼CYZ －851 號重型機車，於行
    經桃園縣桃園市○路○街14巷口外，見甲○○獨自一人自該
    巷口朝16弄16號巷子內行進，戊○○竟意圖為自己不法之所
    有，先向不知情之乙○○佯稱要到巷子內向朋友借錢，要求
    乙○○在巷口等候，旋下車步行進入巷內，徒手搶奪甲○○
    脖子上之金項鍊（含玉墬子）1 條，得手後旋即奔出巷口，
    跳上乙○○騎乘之上開機車後座逃逸。
二、於98年1 月26日10時30分許，戊○○與乙○○一同前往桃園
    縣八德市○○街30號「德聲雜貨店」內購買香煙，戊○○見
    老闆轉頭拿香菸，認有機可趁，竟臨時起意，意圖為自己不
    法之所有，徒手竊取老闆之子丙○○置於貨架上之運動背包
    1 個（內裝聯邦、中國信託、富邦、萬泰銀行共4 張信用卡
    、新光銀行、星展銀行提款卡共2 張、新光銀行存摺、丙○○私章1 枚、身分證、健保卡、汽車駕照、行照各1 張、攝
    影機1 臺、消費券面額新臺幣【下同】12,000元、現金4,00
    0 元等財物），得手後旋即出店，與中途走出店外等候不知
    情之乙○○迅速離開。
三、於98年2 月7 日11時45分許，戊○○與乙○○在桃園縣八德
    市○○街「瑞發公園」廁所內，見年事已高之老年人丁○○
    孤獨可欺，竟基於意圖為自己不法所有之犯意聯絡，由戊○○自後方抱住丁○○（尚未致不能抵抗），由乙○○趁丁○○不及防備之際，徒手搶奪丁○○置於右後褲袋之皮夾1 只
    （內有丁○○身分證、榮民證各1 張、現金1,000 元、舊臺
    幣100 元、人民幣5 角等財物），兩人得手後迅速離開現場
    ，於98年2 月7 日13時30分許，因戊○○為治安列管人口，
    經警在桃園縣八德市○○路○ 段1030號查獲，而知悉上情。
四、案經桃園縣政府警察局八德分局報請臺灣桃園地方法院檢察
    署檢察官偵查起訴。
    理  由
一、本件被告戊○○、乙○○所犯係死刑、無期徒刑或最輕本刑
    為3 年以上有期徒刑以外之罪，其於準備程序中就被訴事實
    為有罪之陳述，經本院告知簡式審判程序之旨，並聽取當事
    人意見後，經本院合議庭依刑事訴訟法第273 條之1 第1 項
    規定裁定由受命法官獨任進行簡式審判程序，合先敘明。
二、上開事實，業據被告戊○○、乙○○迭於警詢、檢察官訊問
    及本院審理時坦承不諱，核與證人甲○○、朱珍蘭、徐望安
    於警詢及證人丙○○、甲○○、乙○○於檢察官訊問中證述
    之情節大致相符，並有桃園縣政府警察局八德分局搜索扣押
    筆錄、八德分局贓物認領保管單各1 份及監視錄影翻拍照片
    、查獲照片在卷足憑（見97年度偵字第16432 號卷第33頁至
    第36頁、第43頁至第48頁、98年度偵字第3504號卷第33頁至
    第45頁），堪認被告戊○○、乙○○之任意性自白與事實相
    符而可採信，本案事證明確，被告戊○○、乙○○犯行堪以
    認定，應依法論科。
三、論罪科刑：
  (一)核被告戊○○就犯罪事實一三所為，係犯刑法第325 條第1
    項之普通搶奪罪，就犯罪事實二所為，係犯刑法第320 條第
    1 項之竊盜罪。被告乙○○就犯罪事實三所為，係犯刑法第
    325 條第1 項之普通搶奪罪。被告戊○○、乙○○，就犯罪
    事實三犯行，有犯意聯絡及行為分擔，應論以共同正犯。
  (二)又被告戊○○前曾受如上揭事實欄所載罪刑宣告及刑之執行
    完畢情形，此有臺灣高等法院被告前案紀錄表1 份在卷可考
    ，其於前案有期徒刑執行完畢後，5 年以內故意再犯本件有
    期徒刑以上刑之罪，均為累犯，所犯上開數罪，均應依刑法
    第47條第1 項規定加重其刑。
  (三)另刑法第62條所謂發覺，固非以有偵查犯罪權之機關或人員
    確知其人犯罪無誤為必要，而於對其發生嫌疑時，即得謂為
    已發覺；但此項對犯人之嫌疑，仍須有確切之根據得為合理
    之可疑者，始足當之，若單純主觀上之懷疑，要不得謂已發
    生嫌疑，最高法院著有72年度臺上字第641 號判例要旨可參
    。據證人即查獲之員警古宏光於本院審理時證述：98年2 月
    7 日轄區內之瑞發公園發生搶案，伊有聽到無線電的通報，
    嫌犯為1 男1 女的年輕人，穿著黑色的衣褲，當日15時許，
    伊駕駛巡邏車行經桃園縣八德市○○路○ 段1030號前，發現
    有人穿著黑色衣褲在案發地點附近出現，與無線電通報的嫌
    犯特徵相符，伊就仔細看，發現該人是被告戊○○，伊認識
    被告戊○○，因為被告戊○○是轄區內之治安管制人員，而
    被告戊○○很久沒有出現在轄區內，當日被告戊○○又出現
    在轄區內，綜合上開情形，伊認為被告戊○○有重大嫌疑，
    伊過了紅綠燈之後，伊就停車，叫被告戊○○上巡邏車，被
    告戊○○就上了巡邏車，伊有問被告戊○○當日之搶案是否
    為他所為，並且向被告戊○○表示不要否認剛剛沒有犯案，
    因為被害人描述的特徵與被告戊○○相符，被告戊○○即坦
    承當日之搶案為其所為，回到派出所之後，因為德聲雜貨店
    之竊盜案件有監視錄影光碟翻拍照片貼在公佈欄上面，有同
    事向伊表示該案件會不會是被告戊○○所為，叫伊順便問被
    告戊○○，伊就拿監視錄影翻拍照片給被告戊○○看，伊問
    被告戊○○該案件是否他所為，被告戊○○一開始不承認，
    之後被告戊○○坐下來之後，被告戊○○就承認該案件也是
    他做的等語（見本院98年4 月16日筆錄），觀諸本件瑞發公
    園搶案發生後，證人古宏光於查獲被告戊○○之前，即已發
    覺犯罪事實，且因被告戊○○當天之穿著與無線電通報之涉
    嫌人相仿，被告戊○○又出現在案發地點附近，證人古宏光
    而有確切之根據得為合理之可疑被告戊○○為涉嫌人，且被
    告戊○○係經員警古宏光詢問後，始自白犯行，則本案被告
    戊○○對於瑞發公園搶案並不構成自首之要件；而德聲雜貨
    店竊盜案件，警方業已取得路口監視錄影帶畫面，從監視錄
    影帶畫面雖無法特定嫌犯之臉部面容，惟已可確定嫌犯之身
    高、體型、側臉（見98年度偵字第3504號卷第42頁），經由
    該監視錄影光碟翻拍畫面員警得以合理之懷疑被告戊○○為
    涉嫌人，而被告戊○○係經由於證人古宏光訊問後始供承犯
    行，被告戊○○對於德聲雜貨店竊盜案件亦無自首規定之適
    用，附此敘明。
  (四)被告戊○○就上開2 次強奪、1 次竊盜犯行間，客觀上彼此
    可分，且侵害不同之被害人財產法益，犯案方法亦有不同，
    上開數罪應分論併罰。
  (五)爰審酌被告戊○○、乙○○年輕力壯，因缺錢花用，不思努
    力工作獲取報酬，即搶奪、竊取他人財物，對於社會治安造
    成嚴重危害，被告戊○○有多次前科，惡性重大，惟念渠等
    犯後坦承犯行，態度尚佳，搶奪、竊盜之物品尚屬輕微等一
    切情狀，檢察官雖對被告戊○○具體求處有期徒刑1 年11月
    ，對被告乙○○具體求處有期徒刑7 月，惟本院以上開理由
    ，認檢察官之求刑稍嫌過重，分別量處如主文所示之刑，就
    被告乙○○部分諭知易科罰金之折算標準，並就被告戊○○
    之部分，定其應執行之刑，以示懲戒。
據上論斷，應依刑事訴訟法第273 條之1 第1 項、第299 條第1
項前段，刑法第28條、第320 條第1 項、第325 條第1 項、第41
條第1 項前段、第51條第5 款，刑法施行法第1 條之1 第1 項、
第2 項前段，判決如主文。
本案經公訴檢察官蔡如惠到庭執行職務。
中    華    民    國    98    年    4     月    30    日
                  刑事第四庭  法  官  張淑華
以上正本證明與原本無異。
如不服本判決應於收受判決後10日內向本院提出上訴書狀，並應
敘述具體理由。其未敘述上訴理由者，應於上訴期間屆滿後20日
內向本院補提理由書(均須按他造當事人之人數附繕本)「切勿逕
送上級法院」。
                               書記官  鄭嘉惠
中    華    民    國    98    年    4     月    30    日
附錄本案論罪科刑法條
中華民國刑法第320條
（普通竊盜罪、竊佔罪）
意圖為自己或第三人不法之所有，而竊取他人之動產者，為竊盜
罪，處 5 年以下有期徒刑、拘役或 5 百元以下罰金。
意圖為自己或第三人不法之利益，而竊佔他人之不動產者，依前
項之規定處斷。
前二項之未遂犯罰之。
中華民國刑法第325條
（普通搶奪罪）
意圖為自己或第三人不法之所有，而搶奪他人之動產者，處 6 月
以上 5 年以下有期徒刑。
因而致人於死者，處無期徒刑或 7 年以上有期徒刑，致重傷者，
處 3 年以上 10 年以下有期徒刑。
第 1 項之未遂犯罰之。


司法院資訊處製作；財團法人民間司法改革基金會備份。
